台灣苗栗地方法院刑事判決　　　　　　　　　　　　　九十一年度易字第四八八號
　　公　訴　人　臺灣苗栗地方法院檢察署檢察官
　　被　　　告　甲○○
右列被告因侵占案件，經檢察官提起公訴（九十一年度調偵緝字第一號），本院判決
如左：
    主  文
甲○○無罪。
    事  實
一、公訴意旨略以：被告甲○○於九十年七月一日起任職位於台中縣后里鄉○○村○
    ○路九之一號一樓之中興旺實業有限公司（下稱中興旺公司）在苗栗地區即苗栗
    縣苑裡鎮營業所之負責人。其任職期間之工作項目為負責推銷瓦斯及代收販賣所
    得之款項。其並與中興旺公司約定，甲○○之薪資係以販售瓦斯筒之利潤，當作
    薪資，甲○○乃為從事於業務之人，其竟基於意圖為自己不法所有之概括犯意，
    趁其任職期間代收客戶交付款項，及持有中興旺公司所有之瓦斯筒之機會，自九
    十年七月一日起，至同年九月間離職止，在上開苑裡營業所內，連續將其代收之
    款項四筆【分別為新台幣（下同）二千九百元、二萬零三百零四元、一萬三千四
    百九十九元、六千五百零六元】共計四萬三千二百零九元，及販售所持有中興旺
    公司所有之瓦斯筒七十三支（分別為二十公斤裝新筒四十九支，每支價值六百八
    十元，共計三萬三千三百二十元；二十公斤裝舊筒二十支，每支價值三百元，共
    計四千五百元；十公斤裝筒四支，每支價值一百五十元，共計一千五百元）款項
    三萬九千三百二十元，合計八萬二千五百二十九元，未交付中興旺公司，以變易
    持有為所有之意思，予以侵占入己。因認被告涉有刑法第三百三十六條第二項之
    業務侵占罪嫌云云。
二、按犯罪事實，應依證據認定之，無證據不得推定其犯罪事實；又不能證明被告犯
    罪者，應諭知無罪之判決，為刑事訴訟法第一百五十四條、第三百零一條所明定
    。又按認定不利於被告之事實，須依積極證據，茍積極證據不足為不利於被告事
    實之認定，即應為有利於被告之認定，更不必有何有利之證據。另按刑法侵占罪
    之成立，係以意圖為自己或他人不法之所有，擅自處分自己持有他人所有物或變
    易原來持有之意思而為所有之意思，而逕本於所有人地位之行為，為其構成要件
    ，雖行為外形及其外觀各有不同之態樣，要必有不法所有之意思，方始成立，如
    欠缺此等不法所有之意圖，則侵占罪之主觀要件已然欠缺，因之，若已失其主、
    客觀要件其中之一者，即難遽以該罪相繩。
三、被告甲○○堅詞否認有何侵占之犯行，辯稱：並非受僱於中興旺公司，只是向其
    購買瓦斯及瓦斯桶，有欠他錢而已。向其購買瓦斯也非檢察官所說以抽成方式，
    我買多少，賣出去是當時時價，所以賣出去多少，就付多少錢紛等語。查公訴人
    認被告涉有侵占罪嫌，無非以被告甲○○於偵查中自白，告訴人中興旺公司之告
    訴代理人乙○○於偵查中指訴、出貨單影本十七紙、變更登記事項卡影本及公司
    執照影本各一份、中興旺公司苑裡營業所之貼紙一張及被告承認之欠款明細表影
    本等為其主要論據。
四、經查，本院以下列之證據及理由認為被告無罪：
    （一）告訴人中興旺公司於九十年十二月三日提出告訴，以被告於九十年七月間
          任職於該公司，苑裡營業所負責人，係經營瓦斯業務，於九月初離職，竟
          將款項取走等情，及告訴人之代理人乙○○於檢察官偵訊時指述：被告於
          九十年七月一日擔任苑裡營業所負責人，負責瓦斯之推銷及收款，每支二
    十公斤裝，抽成一七○元作為其薪資，無底薪。因為營業所執照尚未核發
          ，書面契約尚未簽訂。合計被侵占八萬二千五百二十九元等情（詳見九十
          一年偵字第三七○號第二十一頁背面），並提出其寄發之存證信函、台灣
          省台中縣政府營利事業登記證、出貨單為證（詳見九十一年偵字第三七○
          號第三十頁至第三十五頁），及斟酌被告並不否認積欠告訴人購買瓦斯之
          款項，堪認被告與告訴人之間確有購買瓦斯款項未予清償之金錢糾紛。
    （二）而從被告在檢察官偵訊時供稱：（中興旺公司告你侵占款項八萬元，你以
          何意見？）鋼瓶已經都賣掉了，所賣得瓦斯款項後面部分沒給，因為所賣
          得沒什麼利潤，所以沒給他們。我是苑裡營業所負責人，負責推銷瓦斯，
          收受款項，無底薪，是以我賣出去的瓦斯差額作為薪水等情而觀（詳見偵
          緝字第五二號卷第十一頁至第十二頁），被告僅承認是苑裡營業所負責人
          ，確實積欠告訴人有關買賣之瓦斯款項，但是，其並沒有承認是受僱於中
          興旺公司，幫中興旺公司收受屬於該公司之款項，而有易持有為所有之犯
          意，因此公訴人以被告於偵查中之自白當作不利於被告之主要論據，應有
          所誤會。
    （三）又依據證人即原來被告之老闆吳永來於本院審理中證稱：我與羅先生合夥
          開瓦斯行，我的瓦斯來自於台中縣沙鹿鎮的中台瓦斯分裝場。中興旺瓦斯
          與中台是同一住址。交易瓦斯是看信用。幾次都付現，對方認為可以的話
          ，就用簽單。要跟他買瓦斯，而且是現買現結，然後看信用度，看是一個
          月結一次或是兩次。瓦斯價錢浮動要看中油。送去各地方的瓦斯價格要看
          是生意場或是家庭。生意場的量比較大，所以比較便宜，家庭的則比較貴
          一點。與離公司五公里或是十公里並無差別分裝瓦斯時，中油的浮動，分
          裝場就有浮動。分裝場沒有叫我去收帳。完全都是我賣出去的。我送瓦斯
          到人家的家裡，裝好後將錢及空的桶子收回來後，都交給羅先生，然後他
          再跟分裝場拆。每個分裝場都一樣我不算分裝場的聘僱人員不算。分裝場
          中有一個人專門將分裝好的瓦斯送到每個配銷中心或是瓦斯行。分裝場的
          人會去收。跟我們沒有關係。我們算是瓦斯的販賣。甲○○所經營是瓦斯
          行的性質不是屬於配銷中心。他也是自己去找客戶，賣瓦斯給人家，然後
          將錢收回來後再跟分裝場結算。他的地位也跟我一樣的，他不是屬於配銷
          中心。他以前也是億久旺的羅先生所僱用的，他算是我與羅先生合夥的雇
          員。他跟羅先生有不愉快，所以自己出來開瓦斯行，負責送瓦斯，收錢等
          情節，可知其所述，與被告所供述與中興旺公司購買瓦斯付款之情節相同
          ，足以認定被告係向中興旺公司依照中油公司之定價購買瓦斯，自行向客
          戶推銷，然後將瓦斯按定價加成出售，賺取中間價差，並不是中興旺公司
          給予薪資。被告銷售瓦斯後再向客戶收取出售之瓦斯款項，並依照信用向
          中興旺公司結帳，因此被告也不是中興旺公司之職員，替中興旺公司收取
          屬於該公司之款項。再查公訴人至言詞辯論終結前，皆未提出被告係中興
          旺公司職員及有替中興旺公司收取屬於該公司款項之證據，而其所提出之
          存證信函、出貨單僅能證明被告積欠告訴人購買瓦斯之款項，難以認定被
          告有易持有為所有之侵占犯行。此外，本件卷內並無任何相關事證可供審
          認被告有侵占犯行，尚難僅憑告訴人片面指訴及所提出之出貨單，即論斷
          被告有易持有為所有之犯行？綜上，公訴人所舉事證，尚有合理性之懷疑
          存在，致使本院無確信被告犯有業務侵占罪行，參照前開法條規定及說明
          ，本件核屬不能證明被告犯罪，即應為無罪之諭知，以昭審慎。
據上論結，應依刑事訴訟法第三百零一條第一項，判決如主文。
本案經檢察官黃棋安到庭執行職務。
中      華      民      國    九十一    年    十二    月    二十七    日
                                      臺灣苗栗地方法院刑事第二庭
                                          法  官   張 珈 禎
右正本證明與原本無異。
如不服本判決，應於判決送達後十日內向本院提出上訴狀( 應附繕本 )。
                                          書記官   黃 正 中
中      華      民      國    九十一    年     十二     月    二十七    日
